最高法院刑事判決　　　　　　　　　 111年度台上字第2071號
上　訴　人　陳福光


選任辯護人　黃耀平律師
上列上訴人因過失致人於死案件，不服臺灣高等法院高雄分院中
華民國111年1月11日第二審判決（110年度原交上訴字第7號，起
訴案號：臺灣屏東地方檢察署109年度調偵字第407號），提起上
訴，本院判決如下：
    主  文
上訴駁回。
    理  由
一、按刑事訴訟法第377 條規定，上訴於第三審法院，非以判決
    違背法令為理由，不得為之。是提起第三審上訴，應以原判
    決違背法令為理由，係屬法定要件。如果上訴理由書狀並未
    依據卷內訴訟資料，具體指摘原判決不適用何種法則或如何
    適用不當，或所指摘原判決違法情事，顯與法律規定得為第
    三審上訴理由之違法情形不相適合時，均應認其上訴為違背
    法律上之程式，予以駁回。
二、本件原判決綜合全案卷證資料，本於事實審法院之推理作用
    ，認定上訴人陳福光有如其引用第一審判決事實欄所載過失
    致人於死犯行，因而維持第一審論其以道路交通管理處罰條
    例第86條第1項及刑法第276條之無駕駛執照駕車因過失致人
    於死罪，於依道路交通管理處罰條例第86條第1 項規定加重
    其刑後，再依自首之規定減輕其刑，處有期徒刑7 月之判決
    ，而駁回上訴人在第二審之上訴，已援用第一審判決書所記
    載之事實、證據及理由，載敘其調查取捨證據之結果及憑以
    認定各該犯罪事實之心證理由，就上訴人否認有本件被訴過
    失致人於死犯行之辯詞，何以均非可採，亦依調查所得證據
    予以論述及指駁，核其所為之論斷，俱有卷存證據資料可資
    覆按，從形式上觀察，原判決尚無足以影響其判決結果之違
    背法令情形存在。
三、上訴人上訴意旨略稱：㈠、原判決認定上訴人對本件車禍具
    有過失責任，而論處過失致人於死罪刑，然其對於本件事故
    發生地點即兩車發生碰撞之撞擊點是否係在快車道上？上訴
    人駕駛自用小客貨車於本件事故發生時之車行方向究為擬往
    屏185 甲線前進？抑或擬往通潮路前進？被害人呂坤喜所駕
    駛之機車當時是否為直行車？以及被害人當時駕騎機車有無
    侵入上訴人行駛之快車道等攸關上訴人有無本件被訴過失犯
    行判斷之重要事項均未詳查釐清，遽為不利於上訴人之認定
    ，顯有不當。㈡、上訴人於第1 次警詢時即陳述本件交通事
    故發生時，其係擬「直行」即往「屏185 甲線」繼續前進，
    原判決卻誤解為伊係預計偏右往「通潮路」方向繼續行進，
    而為不利於上訴人之認定，允有欠當。㈢、原判決漏未審酌
    並論及被害人於事故發生當時偏左欲往屏185 甲線行進時，
    卻未打方向燈、切換車道未讓上訴人之直行車先行，以及未
    與鄰車即上訴人車保持安全行車距離，亦為本件交通事故之
    肇事因素，遽為不利於上訴人之判決，亦有未洽云云。
四、惟查：
㈠、證據之取捨與事實之認定，乃事實審法院之職權，苟其採證
    認事並不違背經驗法則與論理法則，即不能任意指為違法而
    執為適法之上訴第三審理由。原判決認定上訴人確有本件被
    訴無駕駛執照駕車因過失致人於死之犯行，已敘明援用第一
    審判決書所記載之事實、證據及理由，而第一審判決就本件
    車禍發生之原因及過失責任判斷之相關事證已詳加調查論列
    ，復綜合上訴人之供述，參酌證人被害人之子呂文森之證詞
    ，佐以卷附道路交通事故現場圖、道路交通事故調查表㈠與
    ㈡、屏東縣政府警察局舉發違反道路交通管理事件通知單、
    車號查詢車籍結果、現場暨車損及監視器畫面翻拍照片，屏
    東縣政府警察局潮州分局處理相驗案件初步調查報告暨報告
    書、安泰醫療社團法人安泰醫院診斷證明書、臺灣屏東地方
    檢察署檢驗報告書、相驗屍體證明書、相驗筆錄及照片，稽
    之勘驗本件事故現場路口監視器錄影畫面之勘驗筆錄，徵引
    交通部公路總局高雄區監理所屏澎區車輛行車事故鑑定會鑑
    定意見書，及交通部公路總局車輛行車事故鑑定覆議會覆議
    意見書等證據資料，另參酌原審勘驗上訴人警詢時錄音內容
    之結果，相互斟酌判斷，資為前揭認定，已說明其取捨證據
    判斷之依據及得心證之理由，並就上訴人否認犯罪所執其於
    本件事故發生時正順著通潮路行駛擬往屏185 甲線方向繼續
    前進云云之辯解，何以係飾卸之詞而與事實不符，敘明不足
    採取之理由綦詳（見原判決第3頁第3至25行）。另敘明援用
    第一審判決所為被害人駕駛普通重型機車行經本件事故現場
    時，疏未注意車前狀況，及與上訴人所駕駛車輛保持安全間
    隔，貿然向左偏移跨越快車道與慢車道間之路面標誌，對於
    本件事故之發生與有過失等情之認定（見原判決第1 頁第18
    行、第一審判決第1頁第23行至第2頁第1 行），並於理由中
    說明於量刑時已斟酌被害人對於本件事故之發生與有過失之
    因素等旨（見原判決第4 頁第18至19行），核其所為論斷俱
    有卷內資料足憑，且無違背經驗、論理法則之情形，自不能
    任意指為違法。上訴人上訴意旨所云上情，無非置原判決明
    確之論斷於不顧，猶執其在原審所為之同一辯解，任意指摘
    原判決採證認事違法，自非合法之第三審上訴理由。
㈡、至上訴人其餘上訴意旨，均非依據卷內資料具體指摘原判決
    不適用何種法則或如何適用不當，徒就原審採證認事職權之
    適法行使，以及原判決已明確論斷說明之事項，暨其他不影
    響於判決結果之枝節性問題，漫為爭辯，顯與法律規定得為
    第三審上訴理由之違法情形不相適合。揆之首揭規定及說明
    ，本件上訴人之上訴為不合法律上之程式，應予駁回。
據上論結，應依刑事訴訟法第395條前段，判決如主文。
中    華    民    國   111    年    4     月    28    日
                  刑事第一庭審判長法  官  郭  毓  洲  
                                  法  官  林  英  志  
                                  法  官  林  靜  芬  
                                  法  官  蔡  憲  德  
                                  法  官  周  盈  文  
本件正本證明與原本無異
                                  書記官
中    華    民    國   111    年    5     月    3     日